ACORDAO-COMPLETO-2434338

ACÓRDÃO 4581/2021 ATA 8/2021 - SEGUNDA CÂMARA

VISTOS, relatados e discutidos estes autos de Tomada de Contas Especial instaurada pela Secretaria Especial de Cultura em desfavor da Associação Cultural e Educacional Brasil - Aceb e de Ricardo Bulcão Vianna, em razão de omissão no dever de prestar contas, relativas aos recursos captados por força do projeto cultural Pronac 069460, descrito da seguinte forma: "Publicação de um livro com fotos e textos sobre a construção da Ponte Hercílio Luz, em Florianópolis, e confecção de 16 painéis fotográficos para exposição itinerante."
	ACORDAM os Ministros do Tribunal de Contas da União, reunidos em Sessão de 2ª Câmara, ante as razões expostas pelo Relator, em:
	9.1. rejeitar as razões de justificativas e acatar parcialmente as alegações de defesa apresentadas pelo Sr. Ricardo Bulcão Vianna;
	9.2. julgar, com fundamento nos arts. 1º, inciso I, 16, inciso III, alíneas "a" e "c", da Lei 8.443/1992 c/c os arts. 19 e 23, inciso III, da mesma Lei, e com arts. 1º, inciso III; 209, inciso III; 210 e 214, inciso III, do Regimento Interno, irregulares as contas do Sr. Ricardo Bulcão Vianna e da Associação Cultural e Educacional Brasil - Aceb, e condená-los solidariamente ao pagamento das quantias a seguir especificadas, com a fixação do prazo de quinze dias, a contar da notificação, para comprovarem, perante o Tribunal (art. 214, inciso III, alínea "a", do Regimento Interno) , o recolhimento da dívida aos cofres do Fundo Nacional de Cultura, atualizada monetariamente e acrescida dos juros de mora, calculados a partir das datas discriminadas, até a data do recolhimento, na forma prevista na legislação em vigor:	
	VALOR ORIGINAL (R$) 
	DATA DA OCORRÊNCIA
	DÉBITO/CRÉDITO

	33.446,00
	17/11/2008
	D

	2.241,83
	23/10/2019
	C

	28,79
	23/10/2019
	C

	9.3. aplicar individualmente ao Sr. Ricardo Bulcão Vianna e à Associação Cultural e Educacional Brasil - Aceb, a multa prevista no art. 57 da Lei 8.443/1992 c/c o art. 267 do Regimento Interno do TCU, no valor de R$ 10.000,00 (dez mil reais) , fixando-lhes o prazo de quinze dias, a contar da notificação, para que comprovem, perante o Tribunal (art. 214, III, alínea "a", do Regimento Interno do TCU) , o recolhimento da dívida aos cofres do Tesouro Nacional, atualizada monetariamente desde a data deste acórdão até a do efetivo recolhimento, se pagas após o vencimento, na forma da legislação em vigor;
	9.4. autorizar, desde logo, a cobrança judicial das dívidas, caso não atendidas a notificação, na forma do disposto no art. 28, inciso II, da Lei 8.443/1992;
	9.5. autorizar também, desde logo, se requerido, com fundamento no art. 28, inciso I, da Lei 8.443, de 1992, c/c o art. 217, §§ 1º e 2º do Regimento Interno do TCU, o parcelamento da dívida em até 36 parcelas, incidindo, sobre cada parcela, corrigida monetariamente, os correspondentes acréscimos legais, fixando-lhe o prazo de quinze dias, a contar do recebimento da notificação, para comprovarem, perante o Tribunal, o recolhimento da primeira parcela, e de trinta dias, a contar da parcela anterior, para comprovarem os recolhimentos das demais parcelas, devendo incidir, sobre cada valor mensal, atualizado monetariamente, os juros de mora devidos, no caso do débito, na forma prevista na legislação em vigor, alertando os responsáveis de que a falta de comprovação do recolhimento de qualquer parcela importará o vencimento antecipado do saldo devedor, nos termos do § 2º do art. 217 do Regimento Interno deste Tribunal; 
	9.6. enviar cópia deste Acórdão à Secretaria Especial de Cultura e aos responsáveis, para ciência, informando-lhes que a deliberação, acompanhada do Relatório e do Voto que a fundamentarem, estará disponível para a consulta no endereço www.tcu.gov.br/acordaos, além de esclarecer que, caso requerido, o TCU poderá fornecer sem custos as correspondentes cópias, de forma impressa; e
	9.7. encaminhar cópia desta deliberação ao Procurador-Chefe da Procuradoria da República no Estado de Santa Catarina, nos termos do § 3º do art. 16 da Lei 8.443/1992 c/c o § 7º do art. 209 do Regimento Interno do TCU, para adoção das medidas que entender cabíveis.

Tomada de contas especial instaurada por Secretaria Especial de Cultura, em desfavor de Associação Cultural e Educacional Brasil - Aceb e Ricardo Bulcão Vianna, em razão de omissão no dever de prestar contas, captados por força do projeto cultural Pronac 069460, descrito da seguinte forma: Publicação de um livro com fotos e textos sobre a construção da Ponte Hercílio Luz, em Florianópolis, e confecção de 16 painéis fotográficos para exposição itinerante.

Segunda Câmara

Ministério do Turismo; Secretaria Especial da Cultura; Secretaria -Executiva do Ministério do Turismo.

3. Interessados/Responsáveis:
3.1. Responsáveis: Associação Cultural e Educacional Brasil - Aceb (03.680.305/0001-80); Ricardo Bulcão Vianna (XXX.658.209-XX).

13.1. Ministros presentes: Bruno Dantas (Presidente), Augusto Nardes (Relator), Aroldo Cedraz e Raimundo Carreiro.
13.2. Ministro-Substituto presente: André Luís de Carvalho.

AUGUSTO NARDES

Adoto como parte do relatório a instrução de mérito (peça 62) elaborada no âmbito da Secretaria de Controle Externo de Tomada de Contas Especial - SecexTCE, que contou com o endosso dos dirigentes daquela unidade técnica (peças 63 e 63) e com a anuência parcial do Ministério Público junto a este Tribunal (peça 65) :
"INTRODUÇÃO
Cuidam os autos de tomada de contas especial instaurada por Secretaria Especial de Cultura, em desfavor de Associação Cultural e Educacional Brasil - Aceb (CNPJ: 03.680.305/0001-80) e Ricardo Bulcão Vianna (CPF: XXX.658.209-XX) , em razão de omissão no dever de prestar contas dos recursos captados por força do projeto cultural Pronac 069460, descrito da seguinte forma: 'Publicação de um livro com fotos e textos sobre a construção da Ponte Hercílio Luz, em Florianópolis, e confecção de 16 painéis fotográficos para exposição itinerante.'
HISTÓRICO
Em 12/9/2017, com fundamento na IN/TCU 71/2012, alterada pela IN/TCU 76/2016 e DN/TCU 155/2016, o dirigente da instituição Secretaria Especial de Cultura autorizou a instauração da tomada de contas especial (peça 14) . O processo foi registrado no sistema e-TCE com o número 633/2018.
A Portaria n° 461/07, de 29/08/2007, autorizou a captação do valor de apoio, totalizando R$ 76.032,25, no período de 31/08/2007 a 31/12/2012 (peça 4) , com prazo para execução dos recursos 31/12/2009 a 30/04/2013, recaindo o prazo para prestação de contas em 30/5/2013.
A empresa proponente captou recursos autorizados, no montante de R$ 70.000,00, conforme atestam os recibos de mecenato (peça 9) .
O fundamento para a instauração da Tomada de Contas Especial, conforme consignado na matriz de responsabilização elaborada pelo tomador de contas, foi a constatação da seguinte irregularidade:  Omissão no dever de prestar contas.
Os responsáveis arrolados na fase interna foram devidamente comunicados e, diante da ausência de justificativas suficientes para elidir a irregularidade e da não devolução dos recursos, instaurou-se a tomada de contas especial.
	No relatório (peça 25) , o tomador de contas concluiu que o prejuízo importaria no valor original de R$ 69.969,14, imputando-se a responsabilidade a Associação Cultural e Educacional Brasil - Aceb, na condição de contratado e Ricardo Bulcão Vianna, Presidente, no período de 30/8/2005 até o momento, na condição de dirigente. 
	Em 23/5/2019, a Controladoria-Geral da União emitiu o relatório de auditoria (peça 26) , em concordância com o relatório do tomador de contas. O certificado de auditoria e o parecer do dirigente do órgão de controle interno concluíram pela irregularidade das presentes contas (peças 27 e 28) .
	Em 31/5/2019, o ministro responsável pela área atestou haver tomado conhecimento das conclusões contidas no relatório e certificado de auditoria, bem como do parecer conclusivo do dirigente do órgão de controle interno, manifestando-se pela irregularidade das contas, e determinou o encaminhamento do processo ao Tribunal de Contas da União (peça 29) .
Na instrução inicial (peça 32) , analisando-se os documentos nos autos, concluiu-se pela necessidade de realização de citação e audiência para as irregularidades abaixo: 
Irregularidade 1: não comprovação da boa e regular aplicação dos recursos federais repassados à ASSOCIAÇÃO CULTURAL E EDUCACIONAL BRASIL - ACEB, em face da omissão no dever de prestar contas dos valores transferidos, no âmbito do projeto incentivado, no período de 31/12/2009 a 30/4/2013, cujo prazo encerrou-se em 30/5/2013.
Evidências da irregularidade: Registro da inadimplência (peça 19) , Determinação de instauração (peça 14) , Matriz de Responsabilização (peça 24) e Relatório do Tomador de Contas (peça 25) .
Normas infringidas: art. 37, caput, c/c o art. 70, parágrafo único, da Constituição da República Federativa do Brasil; art. 93, do Decreto-lei 200/1967; art. 66, do Decreto 93.872/1986; IN MinC 1/2010, art. 6º, inciso VI; IN-MinC 1/2012, arts. 6º, inciso V, e 71, §§ 1ºe 2º; IN-MinC 1/2013, arts. 10, inciso VI, 75, §1º, 78 e 90, parágrafo único.
	Débitos relacionados aos responsáveis Associação Cultural e Educacional Brasil - Aceb (CNPJ: 03.680.305/0001-80) e Ricardo Bulcão Vianna (CPF: XXX.658.209-XX) :
	Data de ocorrência
	Valor histórico (R$) 
	Identificador da parcela

	28/12/2007
	20.000,00
	D1

	30/8/2017
	30,86
	C1

	17/11/2008
	50.000,00
	D2

                   Valor atualizado do débito (sem juros) em 6/8/2019: R$ 129.162,63
Cofre credor: Fundo Nacional de Cultura.
Responsável: Associação Cultural e Educacional Brasil - Aceb.
Conduta: nas parcelas D1 a D2 - não demonstrar a boa e regular aplicação dos recursos federais recebidos e geridos por meio do instrumento em questão, no período de 31/12/2009 a 30/4/2013, em face da omissão na prestação de contas, cujo prazo encerrou-se em 30/5/2013.
Nexo de causalidade: a conduta descrita impediu o estabelecimento do nexo causal entre as possíveis despesas efetuadas com os recursos recebidos, no âmbito do instrumento em questão, no período de 31/12/2009 a 30/4/2013.
Culpabilidade: não há excludentes de ilicitude, de culpabilidade e de punibilidade; é razoável supor que o administrador responsável pela pessoa jurídica tinha consciência da ilicitude de sua conduta; era exigível conduta diversa da praticada, qual seja, desincumbir-se do seu dever por meio da apresentação da prestação de contas no prazo e forma devidos. 
Responsável: Ricardo Bulcão Vianna.
Conduta: nas parcelas D1 a D2 - não demonstrar a boa e regular aplicação dos recursos federais recebidos e geridos por meio do instrumento em questão, no período de 31/12/2009 a 30/4/2013, em face da omissão na prestação de contas, cujo prazo encerrou-se em 30/5/2013.
Nexo de causalidade: a conduta descrita impediu o estabelecimento do nexo causal entre as possíveis despesas efetuadas com os recursos recebidos, no âmbito do instrumento em questão, no período de 31/12/2009 a 30/4/2013.
Culpabilidade: não há excludentes de ilicitude, de culpabilidade e de punibilidade; é razoável supor que o responsável tinha consciência da ilicitude de sua conduta; era exigível conduta diversa da praticada, qual seja, desincumbir-se do seu dever por meio da apresentação da prestação de contas no prazo e forma devidos. 
Encaminhamento: citação.
Irregularidade 2: não cumprimento do prazo originalmente estipulado para prestação de contas do projeto incentivado, cujo prazo encerrou-se em 30/5/2013.
Evidências da irregularidade: Determinação/Recomendação de instauração (peça 14) .
Normas infringidas: Arts. 37, caput, e 70, parágrafo único, da Constituição Federal; art. 93 do Decreto-Lei 200/67; IN MinC 1/2010, art. 6º, inciso VI; IN-MinC 1/2012, arts. 6º, inciso V, e 71, §§ 1ºe 2º; IN-MinC 1/2013.
Responsável: Ricardo Bulcão Vianna. 
	Conduta: descumprir o prazo originalmente estipulado para prestação de contas dos recursos federais recebidos à conta do instrumento em questão, o qual se encerrou em 30/5/2013. 
	Nexo de causalidade: a conduta descrita impediu o estabelecimento do nexo causal entre as possíveis despesas efetuadas com os recursos recebidos, no âmbito do instrumento em questão, no período de 31/08/2007 a 31/12/2012. 
	Culpabilidade: não há excludentes de ilicitude, de culpabilidade e de punibilidade; é razoável supor que o responsável tinha consciência da ilicitude de sua conduta; era exigível conduta diversa da praticada, qual seja, desincumbir-se do seu dever por meio da apresentação da prestação de contas no prazo e forma devidos. 
Encaminhamento: audiência.
Em cumprimento ao pronunciamento da unidade (peça 34) , foram efetuadas as citações e audiência dos responsáveis por meio dos Ofícios 8843/2019 e 2327/2020 (peças 38 e 45) , efetivamente recebidos, como atestam os avisos de recebimento (peças 40 e 46) . 
Os responsáveis compareceram aos autos e apresentaram suas defesas, conforme peças 41 e 47, que foram analisadas no exame técnico da instrução de peça 49, nos seguintes termos:
EXAME TÉCNICO
Responsável: Ricardo Bulcão Vianna - razões de justificativa (peça 41, p. 2-6) .
	 Argumentos: o responsável apresentou razões de justificativas pelo não cumprimento do prazo para apresentação da prestação de contas, encerrado em 30/5/2013, alegando basicamente:
a) que a instituição mudou de endereço em 2010, o que prejudicou a comunicação entre proponente e a Secretaria Especial de Cultura;
b) que houve perdas de documentos da instituição em razão de intempéries ocorridas em 2009, 2010, 2011 e 2013, prejudicando a execução do projeto, e que parte do acervo documental permaneceu arquivado no endereço anterior e 'caiu no esquecimento';
c) que houve mudanças de profissionais responsáveis pela gestão e execução do projeto cultural, e que se pensava que a prestação de contas havia sido encaminhada; e
d) que jamais recebeu notificações da Secretaria Especial de Cultura para apresentação da prestação de contas.
Análise: a despeito do alegado prejuízo de comunicação entre o responsável e a Secretaria Especial de Cultura, em razão de alteração de endereço da instituição, o fato é que havia um prazo a ser cumprido pelo responsável para a apresentação da prestação de contas, que não dependia de notificações para tanto. Trata-se do dever constitucional de prestar contas, não cumprido pelo responsável, cujo prazo para tanto era de seu conhecimento.
Quanto à alegação de possíveis perdas documentais, era esperado do responsável que comunicasse o fato à Secretaria Especial de Cultura à época de sua ocorrência, o que não o fez. De igual forma, não apresentou documentos probatórios da alegada perda de documentos, limitando-se a informar links de noticiários sobre as enchentes ocorridas em Santa Catarina.
Com relação às alterações de profissionais na gestão e execução do projeto cultural, que fez com que se pensasse que as contas haviam sido encaminhadas, trata-se de problema interna corporis, que não tem o condão de justificar a omissão do dever de prestar contas.
Por fim, quanto à ausência de notificações para a apresentação da prestação de contas, houve tentativa infrutífera de notificá-lo pela via postal (peça 16) , o que levou à Secretaria Especial de Cultura a recorrer à notificação por edital (peça 18) . Não obstante, a notificação não é condição prévia para o responsável apresentar a prestação de contas, devendo desincumbir-se do seu dever de prestar contas, na forma e prazo previsto na legislação, independentemente de ser ou não notificado.  
Conclusão: a defesa apresentada não trouxe nenhum fato ou circunstância que comprovadamente pudesse justificar o não cumprimento do prazo para a apresentação da prestação de contas. Por essa razão, as razões de justificativas devem ser rejeitadas.
Responsáveis: Ricardo Bulcão Vianna e Associação Cultural e Educacional Brasil - Aceb - Alegações de defesa
Quanto à não comprovação da boa e regular aplicação dos recursos federais repassados à Associação Cultural e Educacional Brasil - ACEB, em face da omissão no dever de prestar contas dos valores transferidos, os responsáveis apresentaram a prestação de contas do projeto cultural Pronac 069460 (peça 41, p. 25-561 e peça 47, p. 38-445) . 
A análise da correta aplicação dos recursos transferidos mediante convênios celebrados no âmbito federal é competência dos órgãos concedentes, conforme disposto no § 10, do art. 10, do Decreto 6.170/2007, bem como na Portaria Interministerial MPOG/MF/CGU 424/2016, que assim dispõe:
Art. 6º São competências e responsabilidades do concedente:
I - gerir os projetos e atividades, mediante:
a) monitoramento e acompanhamento da conformidade física e financeira durante a execução, além da avaliação da execução física e dos resultados;
 (...) 
c) transferência dos recursos financeiros para o convenente.
II - operacionalizar a execução dos projetos e atividades, mediante:
 (...) 
f) acompanhamento, avaliação e aferição da execução do objeto pactuado, assim como verificação da regular aplicação das parcelas de recursos, condicionando sua liberação ao cumprimento de metas previamente estabelecidas;
g) análise e manifestação acerca da execução física e financeira do objeto pactuado;
 (...) 
§ 2º O acompanhamento da execução dos instrumentos pelo concedente ou instituição mandatária consistirá na aferição da execução do objeto e das suas metas, etapas e fases, conforme pactuado no Plano de Trabalho integrante dos instrumentos, por meio da verificação da compatibilidade entre estes e os efetivamente executados.
Conforme disposto no voto condutor do Acórdão 9020/2016-TCU-Segunda Câmara, Rel. Min. Raimundo Carrero, a responsabilidade primária pela fiscalização da correta aplicação dos recursos federais transferidos a estados e municípios é da competência do órgão ou da entidade concedente.
Considerando a jurisprudência consolidada deste Tribunal, a responsabilidade primária pela fiscalização da correta aplicação dos recursos federais transferidos a estados e municípios compete ao órgão ou entidade concedente. A ação do TCU, em regra, somente é cabível após a devida atuação do órgão repassador. Esse modo de proceder evita a duplicidade de esforços e a supressão das responsabilidades de cada instância de controle (Acórdão 151/2016-TCU-Segunda Câmara) .
	 Na mesma linha é o voto do Ministro Substituto Marcos Bemquerer Costa, que fundamentou o Acórdão 516/2015-TCU-Segunda Câmara:
5. Segundo a jurisprudência desta Corte, a responsabilidade primária pela fiscalização da correta aplicação dos recursos federais transferidos a Estados e Municípios compete ao órgão ou entidade concedente, tendo lugar a ação do TCU, em regra, após a devida atuação do repassador, evitando-se duplicidade de esforços e supressão de responsabilidades.
6. Nesse sentido, transcrevo o seguinte fragmento, extraído da Proposta de Deliberação condutora do Acórdão 4771/2010-TCU-Primeira Câmara, de lavra do Ministro-Substituto Weder de Oliveira:
'É certo que as solicitações dirigidas ao Tribunal de Contas da União para agir diante de informações de caráter preliminar têm potencial para dar início a ações de controle cujos resultados podem conduzir à aplicação de sanções aos gestores e/ou à imputação de débito (em tomada de contas especial) .
Entretanto, o entendimento que vem se firmando nesta Casa é de que a adoção de plano de alguma ação fiscalizatória nas condições ora descritas caracteriza 'a supressão de etapas, pelo TCU, da cadeia de responsabilidades, mandatos e prerrogativas dos que decidem sobre a aplicação dos recursos públicos, que passa pelo formulador da política pública consubstanciada num programa de governo, pelo gestor do programa e chega às instâncias de controle'.
Se este Tribunal, no processo em questão, decidisse atuar sem considerar as competências e atribuições dos órgãos de execução e de controle interno, estaria, na verdade, sobrepondo-se a esses órgãos, eximindo-os de assumirem suas responsabilidades e assumindo a integralidade dos custos do controle da boa e regular aplicação dos recursos públicos.
A responsabilidade primária dos órgãos administrativos está explicitada no Decreto n. 3.591/2000, do presidente da República:
'Art. 17. A sistematização do controle interno, na forma estabelecida neste Decreto, não elimina ou prejudica os controles próprios dos sistemas e subsistemas criados no âmbito da Administração Pública Federal, nem o controle administrativo inerente a cada chefia, que deve ser exercido em todos os níveis e órgãos, compreendendo:
I - instrumentos de controle de desempenho quanto à efetividade, eficiência e eficácia e da observância das normas que regulam a unidade administrativa, pela chefia competente;
II - instrumentos de controle da observância das normas gerais que regulam o exercício das atividades auxiliares, pelos órgãos próprios de cada sistema; e
III - instrumentos de controle de aplicação dos recursos públicos e da guarda dos bens públicos.'
Conforme consignado em deliberações anteriores, as ações de controle externo não devem avançar, quando não for estritamente necessário, sobre o espaço de atuação e responsabilidades das autoridades administrativas e seus órgãos de controle interno. Deve-se evitar, em consonância com a Portaria-Segecex 3/2008, que a intervenção do controle externo se dê antes mesmo que os próprios órgãos repassadores de recursos públicos e de controle interno, no cumprimento de suas obrigações primárias de controle, tenham adotado as medidas cabíveis na sua esfera de responsabilidade (...) '.
Dessa forma, o exame da regularidade ou não da documentação ora apresentada, a título de prestação de contas do projeto cultural Pronac 069460, deve ser atribuído à Secretaria Especial de Cultura, concedente dos recursos.
Procedido ao exame técnico, entendeu-se necessária a expedição de diligência à Secretaria Especial de Cultura/Ministério do Turismo, para que, no prazo de 60 (sessenta) dias a contar da ciência, informasse sobre a regularidade ou não da documentação comprobatória da prestação de contas objeto do projeto cultural Pronac 069460, medida que contou com a autorização do relator, conforme despacho de peça 52.
Diligenciada através do Ofício 19.822/2020 (peça 54) e após obter vista dos autos (peça 59) , a SEFIC encaminhou a resposta de peça 60, que passamos a analisar.
EXAME TÉCNICO 
A Secretaria de Fomento e Incentivo à Cultura - SEFIC procedeu à análise da documentação encaminhada pelos responsáveis a título de prestação de contas do projeto cultural Pronac 069460, apresentando suas conclusões por meio da Nota Técnica 29/2020 (peça 60, p. 5-10) .
Após contextualizar a síntese do projeto cultural e sua tramitação no âmbito da SEFIC, bem como avaliar as razões apresentadas pelo Sr. Ricardo Bulcão Vianna para o não cumprimento do prazo para apresentação da prestação de contas ao MinC, aquela Secretaria apontou as seguintes informações e conclusões sobre a documentação analisada (grifos originais) :
3.17. A despeito da presente narrativa, toda a documentação apresentada em forma de prestação final de contas foi analisada. No projeto aprovado, o número de impressos seria de 1.500 unidades, entretanto, o proponente informou no Relatório Final que foram produzidos apenas 1.000 exemplares, com autorização do Ministério. Neste respeito, não foi localizado nos autos deste processo ou nos registro do Salic, nenhum pedido de redução do número de exemplares, tampouco sua homologação. De fato, o que consta no parecer do IPHAN, de 12 de junho de 2012 (fl. 205) , quanto ao pedido de redução orçamentária é que, a despeito da exclusão dos DVDs, painéis e da exposição, 'a publicação não sofrer[ia] alterações em suas especificações técnicas, exceto no número de páginas'. 
3.18. Nesse mesmo parecer, a rubrica referente à impressão dos livros teve seu valor majorado - passou de R$ 14.490,00 (quatorze mil, quatrocentos e noventa reais) para R$ 16.663,50 (dezesseis mil, seiscentos e sessenta e três reais e cinquenta centavos) . Por fim, destaca-se inclusive, que a nota fiscal apresentada, emitida em 05 de março de 2013, pela S A B Manzoni Serviços Gráficos, de nº 1734, no valor de R$ 16.599,96 (dezesseis mil, quinhentos e noventa e nove reais e noventa e seis centavos) , atesta a impressão de 1.200 unidades do livro. Nesse contexto, considerando-se a captação de 92,07% do valor aprovado, proporcionalmente, deveria ter sido confeccionado, um mínimo aproximado, de 1.381 livros. 
3.19. Essa discrepância de informações exerce um impacto direto no que diz respeito à consideração do cumprimento das medidas de democratização e ampliação do acesso, bem como do plano de distribuição aprovado. Uma vez que, apenas 10% dos exemplares seriam disponibilizados para venda, o restante deveria ter sido distribuído gratuitamente, conforme estipulado no projeto aprovado - proporcionalmente ao valor captado, seriam 1.243 livros. 
3.20. O proponente relata ter distribuído 977 exemplares. Como comprovação, foram apresentadas cartas de envio assinadas pelo próprio Sr. Ricardo Bulcão Vianna. Destas, 85 exemplares foram enviados pelo correio - mas sem comprovação. As que continham alguma assinatura de recebimento (algumas poucas com carimbo) e data, ou e-mail de agradecimento, corroboraram apenas 620 livros entregues. Ainda que sejam considerados os volumes aparentemente enviados pelo correio, somariam o total de 705 livros, ou seja, apenas 56,71% dos livros estipulados na aprovação do projeto foram distribuídos, sempre proporcionalmente ao montante captado. 
3.21. Logo, no que diz respeito à comprovação do objeto e de seus objetivos, alguns destes, de fato, indispensáveis para uma possível aprovação - independentemente da questão sobre a tempestividade da apresentação dos documentos enviados, estes não foram hábeis nem suficientes para corroborar o cumprimento da execução total do objeto, ou do fiel cumprimento das medidas de democratização e ampliação do acesso. 
3.22. Por fim, à luz da legislação em vigor, conclui-se que a decisão de reprovação das contas deste projeto deverá ser ratificada e a Prestação de Contas considerada, por esta área técnica, como REPROVADA.
Conforme resta evidenciado na análise a cargo da SEFIC, apesar de reconhecer o cumprimento parcial do objeto, aquela Secretaria opinou pela reprovação total da prestação de contas.
A prestação de contas apresentada trouxe aos autos os seguintes elementos documentais:
a) Recibos de mecenato (peça 41, p. 36-37) ;
b) Relatório de Execução da Receita e Despesa (peça 41, p. 39) ;
c) Relação de Pagamentos (peça 41, p. 41-43) ;
d) Relatório Físico (peça 41, p. 45-46) ;
e) Relatório Final (peça 41, p. 54-69) ;
f) Extrato bancário (peça 41, p. 71-158) ;
g) Comprovantes de despesas realizadas (peça 41, p. 159-305) , contendo as cópias dos cheques emitidos, os contratos de prestação de serviços para realização do projeto, as guias de recolhimentos de tributos federais e municipais, as notas fiscais com a indicação do número do Pronac;
h) Comprovantes de recolhimento do saldo do convênio (peça 41, p. 310-311) ;
i) Convites e fotos relacionadas ao lançamento do livro (peça 41, p. 313-332) ;
j) Documentos de comprovação de doação dos livros (peça 41, p. 334-428) ;
l) Lista de presença do lançamento do livro ocorrido na Assembleia Legislativa de Santa Catarina (peça 41, p. 349-361) ; e
m) Cópia digitalizada do livro produzido (peça 41, p. 429-561) .
Conforme apontado pela SEFIC, a solicitação de redução do projeto cultural alcançou somente a exclusão das metas relacionadas ao DVD, painéis e exposição, em nada afetando a edição e impressão de 1.500 exemplares do livro, indicada no item 6 da solicitação de apoio ao projeto (peça 1, p. 5) . De fato, consta do item 7 do parecer objeto da 200ª reunião do CNIC (peça 7, p. 2) , que:
7- O proponente esclareceu que frente a dificuldade de captação, optou-se por excluir os produtos complementares - DVD e Exposição - a fim de garantir a execução do produto principal, a publicação impressa, com redução de 37,7% do valor do projeto. A publicação não sofrerá alterações em suas especificações técnicas, exceto no número de páginas.
 (...) 
10- Entendemos que a opção de eliminar os subprodutos do projeto (DVD e Exposição) não compromete o produto principal. Consideramos, portanto, que as rubricas suprimidas (relativas a estes subprodutos e aos serviços que serão realizados através de parceria) não afetam o projeto.
Dessa forma, apesar da redução das metas do projeto (DVD e Exposição) , permaneceu o proponente vinculado à impressão de 1.500 exemplares do livro, dos quais estava obrigado a distribuir gratuitamente 1.350 unidades (90%) , conforme plano de distribuição (peça 1, p. 5) . Ressalte-se que os percentuais apresentados no plano de distribuição somam 130%, indicando erro. Assim, a despeito do erro, considerando que à exceção daqueles indicados para venda (10%) , todos os demais se destinavam à doação, entendemos que o percentual a ser considerado para doação era de 90%, como apontado pela SEFIC.
Do total distribuído, registrou a SEFIC que o responsável demonstrou a doação de 705 exemplares, já incluídos as 85 unidades enviadas pela via postal.
Estando obrigado a doar 1.350 exemplares, dos quais demonstrou haver doado apenas 705 unidades, pode-se afirmar que houve execução parcial do objeto do projeto cultural em 52,22%. 
Dessa forma, entendemos não ser razoável imputar aos responsáveis o débito total do projeto cultural, uma vez que o livro foi produzido (peça 41, p. 429-561) e que houve o relativo alcance social pretendido, na medida em que as unidades impressas alcançaram parcialmente os destinatários aprovados no plano de distribuição.
Considerando que o valor captado foi de R$ 70.000,00 (peça 41, p. 36-37) , houve uma inexecução de R$ 33.446,00 (R$ 70.000,00 x 0,4778) , devendo-se responsabilizar os proponentes pelo referido valor, com data de referência do último incentivo recebido em 17/11/2008 (peça 41, p. 73) , abatendo-se os valores já restituídos (peça 41, p. 310-311) .
Quanto aos demais documentos apresentados na prestação de contas, nossa análise não identificou outras irregularidades relacionadas às despesas realizadas e seus documentos comprobatórios. 
Com relação à citação realizada, fundada na 'não comprovação da boa e regular aplicação dos recursos federais repassados' (item 10.1) , diferente daquela que se apontou ser a causa do dano apurado (execução parcial do objeto) , não há necessidade de realização de nova citação dos responsáveis, conforme enunciado abaixo transcrito:
Acórdão 2050/2016-TCU-Segunda Câmara, Rel. Min. Marcos Bemquerer
Nos casos em que o responsável tenha sido citado por omissão no dever de prestar contas e venha a apresentar a reclamada prestação de contas, mas na análise das alegações de defesa sejam constatadas irregularidades que caracterizam dano ao erário, não é necessária a renovação da citação se: i) no ofício citatório estiver expressamente consignado que o débito decorre da não comprovação da boa e regular aplicação dos recursos geridos; e ii) o valor do dano apurado ao final não seja superior àquele que constou da citação.
Prescrição da Pretensão Punitiva
	Vale ressaltar que a pretensão punitiva do TCU, conforme Acórdão 1441/2016-TCU-Plenário, Relator: Benjamin Zymler, que uniformizou a jurisprudência acerca dessa questão, subordina-se ao prazo geral de prescrição indicado no art. 205 do Código Civil, que é de dez anos, contado da data de ocorrência da irregularidade sancionada, nos termos do art. 189 do Código Civil, sendo este prazo interrompido pelo ato que ordenar a citação, a audiência ou a oitiva dos responsáveis.
No caso em exame, não ocorreu a prescrição, uma vez que a irregularidade sancionada ocorreu em 30/5/2013 (prazo final para prestação de contas) , e o ato de ordenação da citação ocorreu em 7/8/2019 (peça 34) .
Cumulatividade de multas 
Quando há relação de subordinação entre as irregularidades, como no caso da 'não comprovação da aplicação dos recursos' e da 'omissão do dever de prestar contas', a jurisprudência do Tribunal, apesar de não ser pacífica, reconhece a possibilidade de absorção da multa do art. 58 por aquela do art. 57 da Lei 8.443/1992 (Acórdão 4710/2020-TCU-Primeira Câmara, Rel. Min. Benjamin Zymler, Acórdão 9579/2015-TCU-Segunda Câmara, Rel. Min. Vital do Rêgo, Acórdão 7719/2011-TCU-Segunda Câmara, Rel. Min. Aroldo Cedraz, Acórdão 5550/2019-TCU-Primeira Câmara, Rel. Min. Augusto Sherman e Acórdão 2469/2019-TCU-Primeira Câmara, Rel. Min. Augusto Sherman) .
Todavia, as irregularidades constatadas nos autos não guardam relação de subordinação entre si, uma vez que a conduta relativa ao não cumprimento do prazo para prestar contas dos recursos recebidos é distinta daquela relacionada à execução parcial do objeto, que ao fim restou configurada.
Cumpre observar, conforme análise das razões de justificativas reproduzida no item 12, que o responsável foi negligente no seu dever de apresentar a prestação de contas na forma e prazo previstos na legislação, configurando violação não só às regras legais, mas também aos princípios basilares da administração pública, eis que, em última análise, ocorre o comprometimento da necessária satisfação à sociedade sobre o efetivo emprego dos recursos públicos postos à disposição da proponente, por força do projeto cultural Pronac 069460. 
Nesses casos, em que não há relação de subordinação entre as irregularidades ensejadoras de multas, a jurisprudência majoritária do Tribunal reconhece a possibilidade de aplicação cumulativa das multas previstas nos arts. 57 e 58, da lei 8.443/1992, conforme enunciados abaixo reproduzidos:
Acórdão 4342/2018-TCU-Segunda Câmara, Rel. Min. Ana Arraes
É possível a aplicação concomitante das multas previstas nos arts. 57 e 58 da Lei 8.443/1992 ao mesmo responsável quando os fatos motivadores de cada penalidade são distintos.
Acórdão 1791/2012-TCU-Plenário, Rel. Min. Ana Arraes
Não há prejuízo para imputação simultânea, a um mesmo responsável, das multas previstas nos arts. 57 e 58 da Lei 8.443/1992 se os fatos motivadores de cada penalidade forem diversos.
Acórdão 7194/2010-TCU-Segunda Câmara, Rel. Min. Benjamin Zymler
Não há óbice à aplicação da multa prevista no artigo 57 concomitantemente à multa do artigo 58 da Lei 8.443/1992.
Acórdão 1158/2015-TCU-Primeira Câmara, Rel. Min. Augusto Sherman
As penalidades de multa previstas nos arts. 57 e 58 da Lei 8.443/1992 podem ser aplicadas cumulativamente, quando as irregularidades graves, que ensejam a aplicação da multa do art. 58, forem distintas das razões para a aplicação da penalidade decorrente da existência de débito, prevista no art. 57. 
Acórdão 407/2012-TCU-Segunda Câmara, Rel. Min. Augusto Nardes
É possível a aplicação concomitante das multas dos arts. 57 e 58 da Lei nº 8.443/1992.
Acórdão 4194/2020-TCU-Primeira Câmara, Rel. Min. Benjamin Zymler e Acórdão 1592/2017-TCU-Primeira Câmara, Rel. Min. Bruno Dantas
É possível a aplicação concomitante das multas previstas nos arts. 57 e 58 da Lei 8.443/1992 ao mesmo responsável quando os fatos motivadores de cada penalidade são distintos.
Acórdão 486/2016-TCU-Segunda Câmara, Rel. Min. André De Carvalho
É possível a aplicação concomitante, ao mesmo responsável e no mesmo processo, das multas previstas nos arts. 57 e 58 da Lei 8.443/92, quando a primeira penalidade está vinculada ao débito que foi objeto de citação e a segunda, às irregularidades que foram objeto de audiência.
CONCLUSÃO
Conforme Nota Técnica 29/2020 (peça 60, p. 5-10) , a Secretaria de Fomento e Incentivo à Cultura - SEFIC opinou pela reprovação total da prestação de contas apresentada, por entender que o objeto não foi executado.
Procedida à análise por meio do exame técnico, entendemos que houve execução parcial do objeto, podendo as alegações de defesa apresentadas ser acolhidas parcialmente.
Quanto às razões de justificativas, a análise já realizada na instrução de peça 49 e reproduzida no item 12, concluiu que a defesa apresentada não trouxe nenhum fato ou circunstância que comprovadamente pudesse justificar o não cumprimento do prazo para a apresentação da prestação de contas, devendo as razões de justificativas ser rejeitadas.
Verifica-se que não houve a prescrição da pretensão punitiva, conforme itens 26 e 27.
Tendo em vista que não constam dos autos elementos que permitam reconhecer a boa-fé dos responsáveis ou a ocorrência de outras excludentes de culpabilidade, sugere-se que as contas da Associação Cultural e Educacional Brasil - Aceb (CNPJ: 03.680.305/0001-80) e do Sr. Ricardo Bulcão Vianna (CPF: XXX.658.209-XX) sejam julgadas irregulares, nos termos do art. 202, § 6º, do Regimento Interno do TCU, com a imputação do débito atualizado monetariamente e acrescido de juros de mora, nos termos do art. 202, §1º do Regimento Interno do TCU, aplicando-lhes, ainda, a multa prevista no art. 57 da Lei 8.443/1992, e, em relação ao Sr. Ricardo Bulcão Vianna, também a multa do art. 58, inciso I, conforme itens 15 a 18.
PROPOSTA DE ENCAMINHAMENTO
Diante do exposto, submetem-se os autos à consideração superior, propondo-se a adoção das seguintes medidas:
a)	rejeitar as razões de justificativas e acatar parcialmente as alegações de defesa apresentadas pelo Sr. Ricardo Bulcão Vianna (CPF: XXX.658.209-XX) ;
b)		com fundamento nos arts. 1º, inciso I, 16, inciso III, alíneas 'c', da Lei 8.443/1992 c/c os arts. 19 e 23, inciso III, da mesma Lei, e com arts. 1º, inciso III; 209, inciso III; 210 e 214, inciso III, do Regimento Interno, julgar irregulares as contas do Sr. Ricardo Bulcão Vianna (CPF: XXX.658.209-XX) e da Associação Cultural e Educacional Brasil - Aceb (CNPJ: 03.680.305/0001-80) , e condená-los solidariamente ao pagamento das quantias a seguir especificadas, com a fixação do prazo de quinze dias, a contar da notificação, para comprovarem, perante o Tribunal (art. 214, inciso III, alínea 'a', do Regimento Interno) , o recolhimento da dívida aos cofres do Fundo Nacional de Cultura, atualizada monetariamente e acrescida dos juros de mora, calculados a partir das datas discriminadas, até a data do recolhimento, na forma prevista na legislação em vigor:	
	VALOR ORIGINAL (R$) 
	DATA DA OCORRÊNCIA
	DÉBITO/CRÉDITO

	33.446,00
	17/11/2008
	D

	2.241,83
	23/10/2019
	C

	28,79
	23/10/2019
	C

c) 	aplicar individualmente ao Sr. Ricardo Bulcão Vianna (CPF: XXX.658.209-XX) e à Associação Cultural e Educacional Brasil - Aceb (CNPJ: 03.680.305/0001-80) , a multa prevista no art. 57 da Lei 8.443/1992 c/c o art. 267 do Regimento Interno do TCU, fixando-lhes o prazo de quinze dias, a contar da notificação, para que comprovem, perante o Tribunal (art. 214, III, alínea 'a', do Regimento Interno do TCU) , o recolhimento da dívida aos cofres do Tesouro Nacional, atualizada monetariamente desde a data do acórdão que vier a ser proferido por este Tribunal até a do efetivo recolhimento, se pagas após o vencimento, na forma da legislação em vigor;
d)	aplicar individualmente ao Sr. Ricardo Bulcão Vianna (CPF: XXX.658.209-XX) , a multa prevista no art. 58, I, da Lei 8.443/1992 c/c o art. 268, I, do Regimento Interno do TCU, fixando-lhe o prazo de quinze dias, a contar da notificação, para que comprove, perante o Tribunal (art. 214, III, alínea 'a', do Regimento Interno do TCU) , o recolhimento da dívida aos cofres do Tesouro Nacional, atualizada monetariamente desde a data do acórdão que vier a ser proferido por este Tribunal até a do efetivo recolhimento, se pagas após o vencimento, na forma da legislação em vigor;
e)	autorizar, desde logo, a cobrança judicial das dívidas, caso não atendidas a notificação, na forma do disposto no art. 28, inciso II, da Lei 8.443/1992;
f)	autorizar também, desde logo, se requerido, com fundamento no art. 28, inciso I, da Lei 8.443, de 1992, c/c o art. 217, §§ 1º e 2º do Regimento Interno do TCU, o parcelamento da dívida em até 36 parcelas, incidindo, sobre cada parcela, corrigida monetariamente, os correspondentes acréscimos legais, fixando-lhe o prazo de quinze dias, a contar do recebimento da notificação, para comprovarem, perante o Tribunal, o recolhimento da primeira parcela, e de trinta dias, a contar da parcela anterior, para comprovarem os recolhimentos das demais parcelas, devendo incidir, sobre cada valor mensal, atualizado monetariamente, os juros de mora devidos, no caso do débito, na forma prevista na legislação em vigor, alertando os responsáveis de que a falta de comprovação do recolhimento de qualquer parcela importará o vencimento antecipado do saldo devedor, nos termos do § 2º do art. 217 do Regimento Interno deste Tribunal; 
g)	enviar cópia do Acórdão que vier a ser proferido à Secretaria Especial de Cultura e aos responsáveis, para ciência, informando-lhes que a deliberação, acompanhada do Relatório e do Voto que a fundamentarem, estará disponível para a consulta no endereço www.tcu.gov.br/acordaos, além de esclarecer que, caso requerido, o TCU poderá fornecer sem custos as correspondentes cópias, de forma impressa; e
h)	encaminhar cópia da deliberação, bem como do relatório e do voto que a fundamentarem, ao Procurador-Chefe da Procuradoria da República no Estado de Santa Catarina, nos termos do § 3º do art. 16 da Lei 8.443/1992 c/c o § 7º do art. 209 do Regimento Interno do TCU, para adoção das medidas que entender cabíveis."
2.	Por sua vez, o Ministério Público junto a este Tribunal propõe ajustes pontuais ao posicionamento da unidade técnica:
	O Ministério Público de Contas manifesta-se, em essência, de acordo com a proposta de encaminhamento apresentada pela Secretaria de Controle Externo de Tomada de Contas Especial (peças 62 a 64) . Considera necessário, contudo, a realização de ajustes pontuais nessa proposição.
	Veja-se que, conforme anotado pela unidade técnica, a apontada omissão no dever de prestar contas não foi justificada. Além disso, restou comprovada a execução apenas parcial do objeto acordado, conforme demonstrado pela unidade técnica nos itens 19 a 24 da referida instrução.
	Embora endosse as conclusões da unidade instrutiva, o MP de Contas entende que se deva:
	a) acrescentar ao fundamento invocado para julgamento pela irregularidade das contas do sr. Ricardo Bulcão Vianna e da Associação Cultural e Educacional Brasil - Aceb o comando contido na alínea 'a', do inciso III, do art. 16 Lei 8.443/1992, visto que, além de inexecução parcial restou configurada a omissão no dever de prestar dos recursos repassados a essa entidade;
	b) suprimir a proposição apresentada pela unidade técnica de aplicação ao sr. Ricardo Bulcão Vianna da multa prevista no art. 58, I, da Lei 8.443/1992, além da multa do art. 57 dessa mesma lei. Este representante do MP de Contas, a despeito da existência de precedentes que apontam no mesmo sentido da sugestão de encaminhamento da unidade técnica, filia-se à corrente jurisprudencial que reconhece a absorção da primeira dessas multas pela segunda, nos casos como o que ora se examina.
	É o relatório.

não há.

Procurador Júlio Marcelo de Oliveira.

TOMADA DE CONTAS ESPECIAL. SECRETARIA ESPECIAL DE CULTURA. OMISSÃO NA PRESTAÇÃO DE CONTAS. NÃO COMPROVAÇÃO DA BOA E REGULAR APLICAÇÃO DOS RECUROS. CITAÇÃO. AUDIÊNCIA. DEMONSTRAÇÃO DE EXECUÇÃO PARCIAL DO OBJETO. CONTAS IRREGULARES. DÉBITO. MULTA. REMESSA AO MPF.

TOMADA DE CONTAS ESPECIAL (TCE)

Secretaria de Controle Externo de Tomada de Contas Especial (SecexTCE).

Trata-se tomada de contas especial instaurada pela Secretaria Especial de Cultura, em desfavor de Associação Cultural e Educacional Brasil - Aceb e Ricardo Bulcão Vianna, em razão de omissão no dever de prestar contas dos recursos captados por força do projeto cultural Pronac 069460, relativo à publicação de um livro com fotos e textos sobre a construção da Ponte Hercílio Luz, em Florianópolis, e confecção de 16 painéis fotográficos para exposição itinerante.
2.	A empresa proponente captou o montante de R$ 70.000,00, conforme atestam os recibos de mecenato (peça 9) , e deixou de apresentar contas relativas ao valor recebido.
3.	Na fase interna desta TCE, o tomador de contas concluiu que o prejuízo importaria no valor original de R$ 69.969,14 e imputou responsabilidade à Associação Cultural e Educacional Brasil - Aceb, na condição de contratada, e a Ricardo Bulcão Vianna, Presidente, a partir de 30/8/2005. 
4.	A Controladoria-Geral da União emitiu o relatório de auditoria (peça 26) , em concordância com o relatório do tomador de contas. O certificado de auditoria e o parecer do dirigente do órgão de controle interno concluíram pela irregularidade das presentes contas (peças 27 e 28) .
5.	Em 31/5/2019, o ministro responsável pela área também atestou a irregularidade das contas e determinou o encaminhamento do processo ao Tribunal de Contas da União (peça 29) .
6. 	No âmbito deste Tribunal, foram efetuadas as citações e audiência dos responsáveis por meio dos Ofícios 8843/2019 e 2327/2020 (peças 38 e 45) , efetivamente recebidos, como atestam os avisos de recebimento (peças 40 e 46) . Por sua vez, os responsáveis apresentaram suas defesas, conforme peças 41 e 47, que foram analisadas no exame técnico da instrução de peças 49 e, posteriormente de peças 62.
7.	A SecexTCE propõe o julgamento irregular das presentes contas, nos termos do art. 202, § 6º, do Regimento Interno do TCU, e aplicação de multa aos responsáveis, com base no art. 57 da Lei 8.443/1992, e, em relação ao Sr. Ricardo Bulcão Vianna, também a multa do art. 58, inciso I. 
8.	Por sua vez, o MPTCU posiciona-se de acordo com as linhas gerais apresentadas pela SecexTCE, mas apresenta os seguintes ajustes pontuais: 
	a) acrescentar ao fundamento invocado para julgamento pela irregularidade das contas do sr. Ricardo Bulcão Vianna e da Associação Cultural e Educacional Brasil - Aceb o comando contido na alínea "a", do inciso III, do art. 16 Lei 8.443/1992, visto que, além de inexecução parcial restou configurada a omissão no dever de prestar dos recursos repassados a essa entidade;
	b) suprimir a proposição apresentada pela unidade técnica de aplicação ao sr. Ricardo Bulcão Vianna da multa prevista no art. 58, I, da Lei 8.443/1992, além da multa do art. 57 dessa mesma lei. Este representante do MP de Contas, a despeito da existência de precedentes que apontam no mesmo sentido da sugestão de encaminhamento da unidade técnica, filia-se à corrente jurisprudencial que reconhece a absorção da primeira dessas multas pela segunda, nos casos como o que ora se examina.
9. 	De início, manifesto a minha anuência à proposta da SecexTCE, com os ajustes sugeridos pelo Ministério Público junto a este Tribunal, cujos argumentos incorporo as minhas razões de decidir, sem prejuízo das considerações a seguir.
10.	Em resumo, são tratadas duas irregularidades neste processo: (i) não comprovação da boa e regular aplicação dos recursos federais repassados à ASSOCIAÇÃO CULTURAL E EDUCACIONAL BRASIL - ACEB, em face da omissão no dever de prestar contas dos valores transferidos, no âmbito do projeto incentivado; e (ii) não cumprimento do prazo originalmente estipulado para prestação de contas do projeto incentivado, cujo prazo encerrou-se em 30/5/2013.
11.		O sr. Ricardo Bulcão Vianna, em suas razões de justificativa, informa que o não cumprimento do prazo para apresentação da prestação de contas deveu-se à mudança de endereço da ACEB em 2010, o que prejudicou a comunicação entre proponente e a Secretaria Especial de Cultura; e que houve perdas de documentos da instituição em razão de intempéries ocorridas em 2009, 2010, 2011 e 2013, prejudicando a execução do projeto, e que parte do acervo documental permaneceu arquivado no endereço anterior e "caiu no esquecimento".
12.	Este cenário, segundo o responsável, foi agravado por não ter recebido notificações da Secretaria Especial de Cultura para apresentação da prestação de contas.
13. 	A defesa não merece acolhida, uma vez que é de responsabilidade de todo aquele que lida com recursos públicos prestar contas de suas destinações. Não há necessidade de cobranças do repassador para que o recebedor de recursos se digne a efetuar a mencionada prestação.
14.	No mesmo sentido, se houve perdas documentais, caberia ao responsável a adoção de providências emergenciais junto à Secretaria Especial de Cultura à época de sua ocorrência, o que não o foi feito. Também não foi apresentado qualquer documento que comprove objetivamente a alegada perda de documentos, salvo notícias esparsas de enchentes ocorridas em Santa Catarina.
15.	Quanto à análise da Secretaria de Fomento e Incentivo à Cultura - SEFIC da documentação posteriormente encaminhada pelos responsáveis a título de prestação de contas do projeto cultural Pronac 069460, restam diversas inconsistências quanto à entrega do acordado.
16.	No projeto aprovado, o número de impressos era de 1.500 unidades, todavia, o proponente informou no Relatório Final que foram produzidos apenas 1.000 exemplares, com autorização do Ministério. Porém, não foi localizado nos autos deste processo ou nos registro do Salic, nenhum pedido de redução do número de exemplares, tampouco sua homologação. A única referência à meta definida foi encontrada no parecer do IPHAN, de 12 de junho de 2012 (fl. 205) , na qual "a publicação não sofrer[ia] alterações em suas especificações técnicas, exceto no número de páginas". 
17.	Nessa questão específica, a unidade técnica traça um arrazoado no qual conclui-se que pode ser considerado o cumprimento apenas de parte do objeto:
Dessa forma, apesar da redução das metas do projeto (DVD e Exposição) , permaneceu o proponente vinculado à impressão de 1.500 exemplares do livro, dos quais estava obrigado a distribuir gratuitamente 1.350 unidades (90%) , conforme plano de distribuição (peça 1, p. 5) . Ressalte-se que os percentuais apresentados no plano de distribuição somam 130%, indicando erro. Assim, a despeito do erro, considerando que à exceção daqueles indicados para venda (10%) , todos os demais se destinavam à doação, entendemos que o percentual a ser considerado para doação era de 90%, como apontado pela SEFIC.
Do total distribuído, registrou a SEFIC que o responsável demonstrou a doação de 705 exemplares, já incluídos as 85 unidades enviadas pela via postal.
Estando obrigado a doar 1.350 exemplares, dos quais demonstrou haver doado apenas 705 unidades, pode-se afirmar que houve execução parcial do objeto do projeto cultural em 52,22%. 
Dessa forma, entendemos não ser razoável imputar aos responsáveis o débito total do projeto cultural, uma vez que o livro foi produzido (peça 41, p. 429-561) e que houve o relativo alcance social pretendido, na medida em que as unidades impressas alcançaram parcialmente os destinatários aprovados no plano de distribuição.
Considerando que o valor captado foi de R$ 70.000,00 (peça 41, p. 36-37) , houve uma inexecução de R$ 33.446,00 (R$ 70.000,00 x 0,4778) , devendo-se responsabilizar os proponentes pelo referido valor, com data de referência do último incentivo recebido em 17/11/2008 (peça 41, p. 73) , abatendo-se os valores já restituídos (peça 41, p. 310-311) .
18.	Quanto à prescrição da pretensão punitiva, verifica-se que não ocorreu no caso em exame,  uma vez que a irregularidade sancionada ocorreu em 30/5/2013 (prazo final para prestação de contas) , e o ato de ordenação da citação ocorreu em 7/8/2019 (peça 34) .
19.	Por fim, no tocante à cumulatividade de multas, não obstante a existência de acórdãos que aceitam a possibilidade de sua aplicação concomitante, acolho a sugestão do MPTCU no sentido de que a corrente jurisprudencial nos casos como o que ora se examina reconhece a absorção da segunda dessas multas pela primeira.
	Ante o exposto, VOTO para que este Tribunal adote a minuta de Acórdão que trago à apreciação deste Colegiado.
TCU, Sala das Sessões Ministro Luciano Brandão Alves de Souza, em 23 de março de 2021.
Ministro JOÃO AUGUSTO RIBEIRO  NARDES 
Relator